臺灣板橋地方法院刑事判決　　　　　　　 96年度訴字第562號
公　訴　人　臺灣板橋地方法院檢察署檢察官
被　　　告　甲○○
　　　　　　　　　　（另案於臺灣臺北監獄士林分監執行中）
上列被告因違反毒品危害防制條例案件，經檢察官提起公訴（九
十六年度毒偵字第七一二號），被告於本院準備程序中就被訴事
實為有罪之陳述，經告知被告簡式審判程序之旨，並聽取當事人
之意見後，本院合議庭裁定由受命法官獨任進行簡式審判程序，
判決如下：
    主    文
甲○○施用第一級毒品，累犯，處有期徒刑拾壹月。
    犯罪事實
一、甲○○前於民國八十六年間因施用第二級毒品案件，經臺灣
    高等法院以八十七年度上訴字第四五七三號裁定送勒戒處所
    觀察、勒戒後，認有繼續施用毒品之傾向，經同院以同案號
    裁定令入戒治處所施以強制戒治，嗣因執行強制戒治成效及
    格，無繼續戒治之必要，同院復以同案號裁定停止戒治，所
    餘期間付保護管束，於八十八年九月十七日釋放出所，該付
    保護管束期間至八十九年二月二十日期滿而未經撤銷，視為
    強制戒治期滿，並由同院以同案號判決免刑確定。復於九十
    二年間因施用第一級毒品案件，經本院以九十二年度訴字第
    一０二五號判處有期徒刑七月確定；又於九十三年間因施用
    第二級毒品案件，經本院以九十三年度簡字第四一一號判處
    有期徒刑四月確定；上揭二罪嗣經本院以九十三年度聲字第
    一一０九號裁定應執行有期徒刑十月確定，乃於九十三年一
    月九日入監服刑，於同年十一月四日縮短刑期執行完畢（據
    此，本案構成累犯）。詎猶不思戒絕毒癮，另基於施用第一
    級毒品海洛因之犯意，於九十五年九月二十一日某時許，在
    臺北縣永和巿民樂街某友人住處內，以將第一級毒品海洛因
    和水稀釋後用針筒注射之方式，施用第一級毒品海洛因一次
    。嗣於九十五年九月二十二日上午九時四十分許，因另案遭
    通緝而為警在臺北縣永和巿永亨路一七八號秀朗郵局內查獲
    ，並採集其尿液送驗結果，呈鴉片類嗎啡陽性反應，而得悉
    上情。
二、案經臺北縣政府警察局永和分局報請臺灣板橋地方法院檢察
    署檢察官偵查起訴，甲○○於本院準備程序中就被訴事實為
    有罪之陳述，經告知甲○○簡式審判程序之旨，並聽取當事
    人之意見後，本院合議庭裁定由受命法官獨任進行簡式審判
    程序。
    理    由
一、經查：
  (一)被告甲○○對於在前述時間及地點施用第一級毒品海洛因之
    犯罪事實，迭於偵查中及本院審理時自白不諱（見臺灣板橋
    地方法院檢察署九十六年度毒偵字第七一二號偵查卷第十六
    頁及本院九十六年四月三日簡式審判筆錄），而其於九十五
    年九月二十二日上午十時十分許為警採集尿液送臺灣檢驗科
    技股份有限公司以ＧＣ／ＭＳ氣相層析／質譜儀法確認檢驗
    結果，呈鴉片類嗎啡陽性反應，有該公司出具之濫用藥物尿
    液檢驗報告以及臺北縣政府警察局永和分局查獲違反毒品危
    害防制條例案件犯嫌代碼對照表各一件附卷可稽（見同上偵
    查卷第六頁及第七頁），足認被告自白確與事實相符。
  (二)次按毒品危害防制條例於九十二年七月九日修正公布，自九
    十三年一月九日施行，其中第二十條、第二十三條將施用毒
    品之刑事處遇程序，區分為「初犯」及「五年內再犯」、「
    五年後再犯」。依其立法理由之說明：「初犯」，經觀察、
    勒戒或強制戒治後，應為不起訴處分或不付審理之裁定；經
    觀察、勒戒或強制戒治執行完畢釋放後，「五年內再犯」者
    ，因其再犯率甚高，原實施之觀察、勒戒及強制戒治既已無
    法收其實效，爰依法追訴或裁定交付審理。至於經觀察、勒
    戒或強制戒治執行完畢釋放後，「五年後再犯」者，前所實
    施之觀察、勒戒或強制戒治已足以遮斷其施用毒品之毒癮，
    為期自新及協助其斷除毒癮，仍適用「初犯」規定，先經觀
    察、勒戒或強制戒治之程序。從而依修正後之規定，僅限於
    「初犯」及「五年後再犯」二種情形，始應先經觀察、勒戒
    或強制戒治程序。倘被告於五年內已再犯，經依法追訴處罰
    ，縱其第三次（或第三次以上）再度施用毒品之時間，在初
    犯經觀察、勒戒或強制戒治執行完畢釋放五年以後，已不合
    於「五年後再犯」之規定，且因已於「五年內再犯」，顯見
    其再犯率甚高，原實施觀察、勒戒或強制戒治，已無法收其
    實效，即應依該條例第十條處罰，最高法院九十五年度第七
    次刑事庭會議意旨參照。查被告前於八十六年間因施用第二
    級毒品案件，經臺灣高等法院以八十七年度上訴字第四五七
    三號裁定送勒戒處所觀察、勒戒後，認有繼續施用毒品之傾
    向，經同院以同案號裁定令入戒治處所施以強制戒治，嗣因
    執行強制戒治成效及格，無繼續戒治之必要，同院復以同案
    號裁定停止戒治，所餘期間付保護管束，於八十八年九月十
    七日釋放出所，該付保護管束期間至八十九年二月二十日期
    滿而未經撤銷，視為強制戒治期滿；復於九十二年間因施用
    第一級毒品案件，經本院以九十二年度訴字第一０二五號判
    處有期徒刑七月確定；又於九十三年間因施用第二級毒品案
    件，經本院以九十三年度簡字第四一一號判處有期徒刑四月
    確定等事實，併有臺灣高等法院被告前案紀錄表一件在卷足
    憑。是被告初犯施用毒品罪而先後經法院裁定送勒戒處所及
    令入戒治處所分別施以觀察、勒戒及強制戒治，而於八十九
    年二月二十日視為強制戒治期滿，然其在釋放後五年內再犯
    施用毒品罪而遭本院判處徒刑確定，是其此次又犯施用第一
    級毒品罪部分，仍應依法追訴處罰。
  (三)綜上，被告於強制戒治執行完畢釋放出所，再度施用毒品而
    為法院判處罪刑後，五年內再犯本案施用第一級毒品犯行堪
    以認定，應予依法論罪科刑。
二、核被告所為，係犯毒品危害防制條例第十條第一項之施用第
    一級毒品罪。其施用第一級毒品海洛因前非法持有第一級毒
    品海洛因之低度行為，應為其施用該毒品之高度行為所吸收
    ，不另論罪。又被告前於九十二年間因施用第一級毒品案件
    ，經本院以九十二年度訴字第一０二五號判處有期徒刑七月
    確定；又於九十三年間因施用第二級毒品案件，經本院以九
    十三年度簡字第四一一號判處有期徒刑四月確定；上揭二罪
    嗣經本院以九十三年度聲字第一一０九號裁定應執行有期徒
    刑十月確定，乃於九十三年一月九日入監服刑，於同年十一
    月四日縮短刑期執行完畢，有臺灣高等法院被告前案紀錄表
    一件在卷足憑，其於五年內故意再犯本案有期徒刑以上之罪
    ，為累犯，應依刑法第四十七條第一項規定加重其刑。爰審
    酌被告前已因施用毒品，經獲得不起訴處分之寬典，復入監
    執行徒刑完畢，仍不能戒除毒癮，再次漠視法令禁制而犯本
    罪，顯見其自制能力甚低，惟其施用毒品所生危害，實以自
    戕身心健康為主，對於他人生命、身體、財產等法益，尚無
    明顯而重大之實害，兼衡其施用毒品之次數以及犯罪後坦承
    犯行之良好態度等一切情狀，量處如主文所示之刑，以資懲
    儆。
三、至被告自九十五年四月十一日起至同年六月十四日止，在臺
    北縣三重巿聯華街一三０之二號四樓住處及臺北巿重慶南路
    某朋友住處等地，連續多次施用第一級毒品海洛因等犯行，
    前經本院於九十五年九月二十九日以九十五年度訴字第二一
    六五號判處有期徒刑九月，於同年十月二十一日確定（下稱
    前案），此有上揭刑事判決及臺灣高等法院被告前案紀錄表
    各一件在卷可查。惟本案被告施用第一級毒品之行為，係在
    九十五年七月一日刑法修正施行後，而因刑法關於連續犯之
    規範業已刪除，是本案被告所為施用毒品犯行自無從依修正
    前刑法關於連續犯之規定，逕與前案犯罪事實論以一罪處斷
    。再者，本案被告施用毒品之時間係九十五年九月二十一日
    ，與前案渠最後一次施用毒品之時間，已相隔三月之久，復
    查無其他積極證據足認在此段期間內，被告仍有反覆持續施
    用第一級毒品海洛因之情形，自難認渠前、後施用毒品之行
    為係出於同一包括犯意而為。從而，本案與前案被告施用毒
    品犯行既無連續犯之裁判上一罪關係或集合犯之實質上一罪
    關係，即非前案確定判決既判力所及，從而，本院自得就上
    揭公訴人起訴之犯罪事實為實體審理，附此敘明。
據上論斷，應依刑事訴訟法第二百七十三條之一第一項、第二百
九十九條第一項前段，毒品危害防制條例第十條第一項，刑法第
十一條前段、第四十七條第一項，判決如主文。
本案經檢察官張瑞娟到庭執行職務。
中　　華　　民　　國　　96　　年　　4 　　月　　17　　日
                  刑事第七庭  法　官  王　瑜　玲
上列正本證明與原本無異。
如不服本判決，應於判決送達後10日內向本院提出上訴狀（應附
繕本），上訴於臺灣高等法院。
中　　華　　民　　國　　96　　年　　4 　　月　　17　　日
                              書記官  陳  香  君
附錄本案論罪科刑法條全文：
毒品危害防制條例第十條
施用第一級毒品者，處六月以上五年以下有期徒刑。
施用第二級毒品者，處三年以下有期徒刑。
